福建金門地方法院刑事判決　　　　　93年度簡上字第一六號
　　上　訴　人　福建金門地方法院檢察署檢察官
　　被　　　告　昌陞營造有限公司
　　兼 代表 人　乙○○
　　選任辯護人　黃怡騰律師
右上訴人因被告業務過失致死案件，不服本院金城簡易庭中華民
國九十三年八月十九日第一審判決（九十三年度城簡字第七一號
，聲請簡易判決處刑案號：福建金門地方法院檢察署九十三年度
偵字第二七五號），提起上訴，本院判決如左：
    主      文
上訴駁回。
    事      實
一、乙○○係址設於金門縣金沙鎮浦山里呂厝四號昌陞營造有限
    公司（下稱昌陞公司）負責人，經營工程營造業務，為從事
    業務之人；並自民國九十二年一月間起，僱用林仙拿、丙○
    ○等人，在金門縣金城鎮前水頭社區活動中心工地，負責泥
    作粉刷之工作，亦為勞工安全衛生法第二條第二項所稱之雇
    主。乙○○身為昌陞公司之負責人兼雇主，本應注意使勞工
    於高度二公尺以上之屋頂作業，應於該處設置護欄、護蓋或
    安全網等防護設備；又對於在高度二公尺以上之高處作業，
    勞工有墜落之虞者，應使勞工確實使用安全帶、安全帽及其
    他必要之防護具；另應注意雇主對防止有墜落、崩塌等之虞
    之作業場所引起之危害，應有符合標準之必要安全衛生設備
    ；而依當時情形，並無不能注意之情事，竟疏未注意設置前
    開安全設備，又未注意使勞工確實使用安全帶、安全帽及其
    他必要之防護具，以防止工作場所危險之發生，適林仙拿於
    同年二月十七日下午五時三十分許，在該工地從事泥作工作
    後，欲在高度二公尺以上之三樓施工架上整理工具、拿取外
    套準備休息時，亦疏未注意確實使用安全帽，不慎自前開施
    工架上墜落，經送醫急救後，仍於翌（十八）日凌晨二時許
    ，因左側硬腦膜下出血、血胸不治死亡。
二、案經林先拿之妻甲○○告訴及福建金門地方法院檢察署檢察
    官自動檢舉偵查後，聲請以簡易判決處刑。
    理      由
一、按證人之個人意見或推測之詞，除以實際經驗為基礎者外，
    不得作為證據，刑事訴訟法第一百六十條定有明文。又供述
    證據，本得分為體驗供述與意見供述。前者，指就其自己所
    體驗之事實而為供述，依法自具證據能力；至後者，指就某
    事項陳述其個人意見。證人所提供之意見或所推測之事項，
    如與其體驗之事實無關者，依刑事訴訟法第一百六十條之規
    定，固無證據能力；但如其陳述係以其實際之經驗為基礎時
    ，既非單純之個人意見或推測之詞，亦非間接傳聞自他人之
    陳述，仍得作為證據（最高法院九十三年度台上字第三五六
    九號判決意旨參照）。查證人丙○○於本院審理時到庭結證
    稱：當時是下班時間在洗工具，林仙拿要去拿鷹架上的外套
    ，工地有準備安全帽，但工人沒有戴的習慣，乙○○有要求
    ，但沒有人要戴，他就沒有再說什麼；沒有人當場看到林仙
    拿如何掉下去，也沒有人跟伊說林仙拿要去拿外套等語。審
    酌證人丙○○係林仙拿在前開工地工作之同事，於事故發生
    當天與林仙拿一同工作，對被告乙○○是否於前開處所設置
    安全設備、有無使勞工確實使用安全帽等必要之防護具、事
    故發生之大約時間、地點均知之甚詳，又參酌卷附現場照片
    確有外套懸掛於鷹架上等情，足認證人丙○○雖未親眼目睹
    事故發生瞬間，然其前開證言及意見，均係以實際經驗為基
    礎，自有證據能力，合先敘明。
二、右揭犯罪事實，業據被告乙○○於本院審理時坦承不諱，核
    與證人丙○○證述之情節相符，並有現場照片十幀及行政院
    勞工委員會南區勞動檢查所九十三年五月二十五日職業災害
    檢查報告書一份附卷足稽。按雇主使勞工於高度二公尺以上
    之屋頂作業，應於該處設置護欄、護蓋或安全網等防護設備
    ；又對於在高度二公尺以上之高處作業，勞工有墜落之虞者
    ，應使勞工確實使用安全帶、安全帽及其他必要之防護具；
    另雇主對防止有墜落、崩塌等之虞之作業場所引起之危害，
    應有符合標準之必要安全衛生設備，營造安全衛生設施標準
    第十九條、勞工安全衛生設施規則第二百八十一條及勞工安
    全衛生法第五條第一項第五款分別定有明文。
    本件被告乙○○身為雇主，從事營造業務，自應遵守此等規
    定，而依當時情形，並無不能注意之情事，竟疏未注意設置
    前開安全設備，又未注意使勞工確實使用安全帶、安全帽及
    其他必要之防護具，致林仙拿因而發生死亡災害，被告乙○
    ○顯有過失；雖林仙拿於前開處所整理工具，未注意確實使
    用安全帽，亦有疏失，依法被告仍應負過失之責。且林仙拿
    發生職業災害後，經送往國軍金門醫院急救並後送至高雄榮
    民總醫院後，仍因左側硬腦膜下出血、血胸而不治死亡等情
    ，業經台灣屏東地方法院檢察署檢察官會同法醫師相驗屬實
    ，製有相驗筆錄、相驗屍體證明書及驗斷書各一份在卷足憑
    ，是被告乙○○之過失行為與林仙拿之死亡結果間自有相當
    因果關係。足認被告乙○○前開自白，核與事實相符，堪以
    採信。
    本件事證明確，被告乙○○及昌陞公司犯行，均堪認定。
三、核被告乙○○所為，係犯刑法第二百七十六條第二項之業務
    過失致死罪，及違反勞工安全衛生法第五條第一項第一款之
    規定，致發生同法第二十八條第二項第一款之災害，應依同
    法第三十一條第一項論處；另被告昌陞公司為法人，犯同法
    第三十一條第一項之罪，應依同法第三十一條第二項論處。
    又被告乙○○以一行為同時觸犯前開二罪名，為想像競合犯
    ，應依刑法第五十五條規定，從一重之業務過失致死罪處斷
    （最高法院九十三年度台上字第三九三四號判決意旨參照）
    。
四、原審認被告罪證明確，適用勞工安全衛生法第三十一條第一
    項、第二項，刑法第十一條前段、第二百七十六條第二項、
    第五十五條、第四十一條第一項前段、第七十四條第一款，
    罰金罰鍰提高標準條例第一條前段、第二條，量處被告乙○
    ○有期徒刑六月，並諭知易科罰金之折算標準，緩刑二年；
    另科被告昌陞公司罰金新台幣十萬元，認事用法均無不當，
    量刑亦屬妥適。檢察官因告訴人認被告事後未完全賠償被害
    人家屬之損害，無和解之誠意，毫無悔意，犯行重大，指摘
    原審量刑過輕而提起上訴，為無理由，應予駁回。
五、據上論斷，依刑事訴訟法第四百五十五條之一第一項、第三
    項、第三百六十八條，判決如主文。
本案經檢察官徐仕瑋到庭執行職務。
中    華    民    國    九十三  年  十二  月  二十九  日
                            福建金門地方法院刑事庭
                                  審判長法官陳中和
                                        法官魏玉英
                                        法官林鈺琅
右正本證明與原本無異。
不得上訴。
                                        書記官董培祥
中    華    民    國    九十三  年  十二  月  二十九  日
附錄本案論罪科刑法條全文：
刑法第二百七十六條：
  因過失致人於死者，處二年以下有期徒刑、拘役或二千元以下
  罰金。從事業務之人，因業務上之過失犯前項之罪者，處五年
  以下有期徒刑或拘役，得併科三千元以下罰金。
勞工安全衛生法第五條第一項第一款：
  雇主對左列事項應有有符合標準之必要安全衛生設備：
  一、防止機械﹑器具﹑設備等引起之危害。
勞工安全衛生法第二十八條第二項：
  事業單位工作場所發生左列職業災害之一時，雇主應於二十四
  小時內報告檢查機構：
  一、發生死亡災害者。
  二、發生災害之罹災人數在三人以上者。
  三、其他經中央主管機關指定公告之災害。
勞工安全衛生法第三十一條：
  違反第五條第一項或第八條第一項之規定，致發生第二十八條
  第二項第一款之職業災害者，處三年以下有期徒刑﹑拘役或科
  或併科新台幣十五萬元以下罰金。法人犯前項之罪者，除處罰
  其負責人外，對該法人亦科以前項之罰金。
